臺灣高等法院臺中分院民事判決　　　　 100年度上易字第33號
上　訴　人　楊阿成
被　上訴人　行政院農業委員會林務局東勢林區管理處
法定代理人　陳奕煌
訴訟代理人　江碧媛
上列當事人間請求交還土地事件，上訴人對於民國99年11月23日
臺灣臺中地方法院99年度訴字第795 號第一審判決提起上訴，本
院於100年2月22日言詞辯論終結，茲判決如下：
    主      文
上訴駁回。
第二審訴訟費用由上訴人負擔。
    事實及理由
一、本件事實、理由及關於兩造攻擊防禦方法之意見及法律上之
    意見均與第一審判決相同，茲引用第一審判決所載。
二、被上訴人起訴主張：坐落台中縣和平鄉○○段第661、665、
    666、667地號之土地為中華民國所有，經行政院農業委員會
    林務局劃歸被上訴人管理，原審共同被告黃張滿江無權占用
    該土地如原判決附圖（下稱附圖）所示B、C、D、E、F 部分
    ，面積合計9206平方公尺之系爭土地，並將該系爭土地出租
    予訴外人李欣貴，再轉租予上訴人使用，自民國（下同）94
    年10月1日至95年2月28日止向上訴人收取租金，上訴人亦因
    而無權占用該系爭土地，並自95年3月1日起與林文俊（另與
    被上訴人於原審成立訴訟上之和解）簽訂合作經營契約書，
    嗣並將承租權讓與林文俊至99年9月30日止。計上訴人無權
    占用系爭土地共1674日，依系爭土地公告土地現值每平方公
    尺110元年息10%計算，上訴人應給付被上訴人相當於租金之
    損害金即不當得利464,436元。乃提起本訴，求為命上訴人
    如數給付之判決。
三、原審為上訴人敗訴判決後，上訴人不服提起上訴，聲明求予
    廢棄改判，駁回被上訴人在第一審之訴，其陳述略以：上訴
    人並無如被上訴人主張於95年3月1日起至99年9月30日止之
    期間均占有使用系爭土地之情事。且系爭土地位於深山險坡
    之處，其計算相當於租金之不當得利，不應以「公告地價」
    為基礎，亦非必達年息百分之十最高額，被上訴人主張之計
    算標準過高，應予酌減。又被上訴人已與原審被告林文俊成
    立訴訟上和解，而獲得和解金，若仍准許其再自上訴人處獲
    得賠償金，顯有雙重得利之問題，自為法所不許云云。
四、惟查：原審共同被告黃張滿江無權占用系爭土地，並將之出
    租予訴外人李欣貴，再轉租予上訴人使用，自94年10月1日
    至95年2月28日止向上訴人收取租金，上訴人即無權占用系
    爭土地，上訴人並自95年3月1日起與林文俊簽訂合作經營契
    約書，至99年9月30日止，無權占用系爭土地共1674日之事
    實，業據被上訴人於原審提出土地登記簿謄本及果園租賃契
    約書、合作經營契約書等影本為證，而上訴人於原審既已於
    相當時期受合法之通知，而未到庭陳述或提出書狀作何爭執
    ，即應視同自認被上訴人之主張，堪信被上訴人之主張為真
    正。上訴人於本審仍未否認上述與林文俊簽訂合作經營契約
    之情，卻空言謂伊於該期間無占有使用系爭土地，殊屬無稽
    。又土地法第97條第1項規定城市地方房屋之租金，以不超
    過土地及其建築物申報總價年息百分之十為限，但系爭土地
    為國有土地，依平均地權條例施行細則第21條前段公有土地
    以公告地價為申報地價，免予申報，則原審以系爭土地之公
    告土地現值為標準，計算相當於租金之損害金，尚無不合。
    上訴意旨指摘原判決不應以「公告地價」為基礎，亦非必達
    年息百分之十最高額，被上訴人主張之計算標準過高，應予
    酌減云云，亦無足採。至被上訴人已與林文俊成立訴訟上和
    解，惟並未因而獲得和解金，此應無礙被上訴人以上訴人無
    權占用系爭土地而對上訴人請求相當於租金之損害金，難謂
    被上訴人此舉有雙重得利之問題。
五、綜上所述，原審判命上訴人應給付被上訴人相當於租金之損
    害金即不當得利464,436元。並酌定相當擔保為准予假執行
    之宣告，洵無違誤。上訴意旨指摘原判決不當，求予廢棄改
    判，為無理由，其上訴應予駁回。
六、據上論結，本件上訴為無理由，爰依民事訴訟法第449條第1
    項、第78條，判決如主文。
中    華    民    國   100    年    3     月    8     日
                民事第五庭    審判長法  官  李寶堂
                                    法  官  王重吉
                                    法  官  古金男
以上正本係照原本作成。
不得上訴。
                                    書記官  瑞芳
中    華    民    國   100    年    3     月    8     日
                                                      Ａ